臺灣高等法院刑事判決　　　　　　　　　　　　　　九十一年度上訴字第七二號
　　上　訴　人
　　即　被　告　癸○○　男四十.
　　選任辯護人　毛仁全　律師
右上訴人因違反毒品危害防制條例案件，不服臺灣桃園地方法院八十九年度重訴字第
二九號，中華民國九十一年一月九日第一審判決（起訴案號：臺灣桃園地方法院檢察
署八十九年度偵字第一０六八九號）提起上訴，本院判決如左：
    主  文
原判決撤銷。
癸○○販賣第一級毒品，處無期徒刑，褫奪公權終身，扣案之第一級毒品海洛因伍包
（合計淨重壹捌肆點柒捌公克，純度百分之柒陸點玖，純質淨重壹肆壹點壹伍公克
）、海洛因磚壹塊（淨重壹壹零點陸公克，純度百分之捌捌點壹玖，純質淨重玖柒
點公克），均沒收銷燬之，第一級毒品海洛因伍包塑膠袋包裝伍只（包裝重貳點
玖貳公克）、海洛因磚壹塊塑膠袋包裝壹只（包裝重肆點柒零公克）及扣案之電子秤
壹台、分裝袋壹佰陸拾伍個，均沒收。又販賣第二級毒品，處有期徒刑捌年，扣案之
第二級毒品安非他命玖包（驗餘淨重壹玖點克），均沒收銷燬之，第二級毒品
安非他命玖包塑膠袋包裝玖只（包裝重貳貳點陸壹公克）及扣案之電子秤壹台、分裝
袋壹佰陸拾伍個，均沒收。應執行無期徒刑，褫奪公權終身，扣案之第一級毒品海洛
因伍包（合計淨重壹捌肆點柒捌公克，純度百分之柒陸點玖，純質淨重壹肆壹點壹
伍公克）、海洛因磚壹塊（淨重壹壹零點陸公克，純度百分之捌捌點壹玖，純質淨
重玖柒點公克），第二級毒品安非他命玖包（驗餘淨重壹玖點克），均沒
收銷燬之，第一級毒品海洛因伍包塑膠袋包裝伍只（包裝重貳點玖貳公克）、海洛因
磚壹塊塑膠袋包裝壹只（包裝重肆點柒零公克）、第二級毒品安非他命玖包塑膠袋包
裝玖只（包裝重貳貳點陸壹公克）及扣案之電子秤壹台、分裝袋壹佰陸拾伍個均沒收
。
    事  實
一、癸○○明知海洛因及安非他命分別屬毒品危害防制條例第二條第一項第一款及第
    二款所規定之第一級毒品及第二級毒品，不得販賣，竟意圖販賣營利，於民國（
    以下同）八十九年七月二十二日查獲前之八十九年六月初某日，在桃園縣中山高
    速公路楊梅交流道附近，自姓名年籍不詳綽號「阿德仔」之男子處，以不詳價格
    購入海洛因五包（合計淨重一八四．七八公克，包裝重二．九二公克，純度七六
    ．三九％，純質淨重一四一．一五公克）、海洛因磚一塊（淨重一一０．三六公
    克，包裝重四．七０公克，純度八八．一九％，純質淨重九七．三三公克），並
    以其所有之電子秤一台供以將海洛因分裝、秤重之用，並準備分裝袋一百六十五
    個（不能證明為癸○○所有），備供為分裝海洛因以供販賣之用。另亦意圖販賣
    營利，於八十九年七月二十二日查獲前之同年六月初某日，在台灣地區某不詳處
    所，自姓名年籍不詳綽號「阿泰」之男子處，以新台幣（下同）六十五萬元買受
    非供己施用安非他命一批，購入後，將所購安非他命以前揭分裝袋先行分裝為九
    包（淨重三一九．三九克，驗餘三一九．三三克，包裝塑膠袋玖只重貳貳點陸壹
    公克），並以前開其所有之電子秤一台備供分裝、秤重安非他命販賣之用，及以
    前揭分裝袋一百六十五個，備供為分裝安非他命販賣之用。癸○○並將其供販賣
    之前開海洛因及安非他命，連同前開電子秤一台、分裝袋一百六十五個，放置在
    一只黑色塑膠袋內藏放在其所有車牌號碼ＡＫ－三四九九號自小客車後行李廂內
    ，伺機販賣。嗣於同年七月二十二日下午四時二十分許，為警在癸○○所有之車
    牌號碼ＡＫ－三四九九號自小客車之後行李廂內查獲其供販賣而持有之毒品海洛
    因五包（合計淨重一八四．七八公克，包裝重二．九二公克，純度七六．三九％
    ，純質淨重一四一．一五公克）、海洛因磚一塊（淨重一一０．三六公克，包裝
    重四．七０公克，純度八八．一九％，純質淨重九七．三三公克），及供販賣而
    持有之安非他命九包（淨重三一九．三九克，驗餘淨重三一九．三三克，包裝塑
    膠袋玖只重貳貳點陸壹公克）及癸○○所有前揭電子秤一台、分裝袋一百六十五
    個。
二、案經桃園縣警察局楊梅分局移送臺灣桃園地方法院檢察署檢察官偵查起訴。
    理  由
一、上訴人即被告之供述及辯解：
    訊據上訴人即被告癸○○坦承有於右揭時、地，為警在其所有ＡＫ－三四九九號
    自小客車內查獲扣案毒品海洛因、安非他命及電子秤、分裝袋之事實，惟矢口否
    認右揭犯行，辯稱：伊在第一次作警訊筆錄時被刑求，警訊筆錄係伊在被刑求後
    所製作，與實情不合，且警訊或未錄音，或未連續錄音，是剪接捏造合成者，伊
    並未自綽號「阿德仔」之男子處取得海洛因，也沒有向綽號「阿泰」之男子購買
    安非他命，伊在為警查獲前一天，將前開車輛借給辛○○使用，故車內放置查獲
    之毒品，伊並不知情云云。
二、認定犯罪事實所憑之證據及理由：
（一）警訊筆錄及搜索之證據力問題：
  １、按違反法定程序取得之證據，應否予以排除，必須考量容許其作為認定事實之
      依據，是否有害於公平正義。倘依憲法所揭示之基本精神，就個案違反法定程
      序情節、犯罪所生危害等事項綜合考量結果，認以容許其作為認定事實之依據
      ，始符合審判之公平正義，而不予排除，自不能指為違法。
  ２、關於本件搜索被告所有自小客車之程序爭議：
    (1)扣案之毒品等物搜獲處所：
      扣案之毒品等物乃警方持搜索票於八十九年七月二十二日下午約四十二十分許
      ，搜索被告設於桃園縣楊梅鎮○○里○○○路○段二百五十六巷二十二號住處
      時，在被告所有ＡＫ─三四九九號自小客車搜獲，業據被告供認在卷，並經證
      人即參與搜索之乙○○等人證實，復有搜索票及搜索扣押筆錄（見偵卷第二十
      四頁）可據。
    (2)搜索被告所有ＡＫ─三四九九號自小客車之合法性：
      辯護人為被告辯稱：本件搜索票記載：搜索事項「槍砲案等有關贓證物。」、
      搜索處所「桃園縣楊梅鎮○○里○○○路○段二百五十六巷二十二號」之內容
      ，明確顯示：本件搜索票是針對「槍砲案」所發，應搜索處所為桃園縣楊梅鎮
      ○○○路二段二百五十六巷二十二號，即上訴人之住宅，搜索之目的在於發現
      「槍砲案之相關證物」。本案之員警到被告癸○○住處搜索，但沒有搜到任何
      東西，是到十幾公尺外被告癸○○的車上搜索，小客車無論依何種法律解釋方
      法均不可能為住宅範圍所涵蓋，應係違法搜索，且其瑕疵重大明顯，故因此所
      得之證物海洛因、安非他命、電子秤及分裝袋等均無證據能力，自不得採為判
      斷之基礎云云。惟查：被告癸○○於本院調查中供稱：證人乙○○去搜索是我
      媽媽開門的，我家是二樓加蓋三樓的透天厝，最先搜索是從二樓開始的，一進
      去是己○○拿搜索票說要進行搜索，警員丙○○在房間有看到五十萬元又放回
      去，因房間很熱，然後丙○○問我開什麼車子並開始帶我去搜索車子：：而且
      我在二樓到樓下還有碰到警察庚○○（見本院九十一年四月十六日訊問筆錄）
      ，又稱：警察來搜索時，我還在睡覺，警察先搜索我的房子，之後是我帶警察
      庚○○去搜索車子的。」（見本院九十一年六月二十日審判筆錄），證人庚○○即桃園縣警察局刑警隊小隊長於本院調查中證稱：桃園縣刑警隊是組長丙○○帶隊，有我與林豐堅，楊梅分局刑事組有小隊長乙○○及偵查員丑○○、己○○，會同到被告癸○○的住處搜索，是被告癸○○自已帶我們到他的房間搜
      索，我再由被告癸○○的母親陪同帶我到一、二樓看看，搜索完畢後，我就下
      樓到對街的樹下警戒：：然後我就看到被告癸○○從樓上下來，我問被告癸○○他要做什麼，被告癸○○手上有拿鑰匙說要帶警察去搜索他的車子，被告癸○○他說要去開車門，我並要己○○看好被告癸○○，當時是乙○○、己○○
      去搜索被告癸○○的車子，搜索車子有查到毒品、膠帶、電子秤、分裝袋等（
      見本院九十一年四月三十日訊問筆錄），於原審並為相同之證述（參原審九十
      年七月二十五日訊問筆錄第二至三頁），證人己○○即桃園縣警察局楊梅分局
      刑事組偵查員於本院調查中證稱：當天是檢察官帶同桃園分局刑警隊到楊梅分
      局指揮刑事組會同搜索，我們到被告癸○○的住處，我先去被告癸○○的房間
      搜索，被告癸○○是在二樓的房間，在被告癸○○的房間內沒有搜索到任何東
      西，然後被告癸○○手拿鑰匙要從屋內離開外出，被樓下守候的警員攔下，然
      後就由警員帶被告癸○○到他的車子的，：：我在二樓房間搜索時並沒有搜索
      到東西也要下樓，被告癸○○外面的車子還沒有開始進行搜索，是要進行搜索
      車子時我才靠過去的，就有在車子後行李箱搜索到毒品（見本院九十一年五月
      三十日訊問筆錄），證人丙○○即桃園縣警察局刑警隊組長於本院調查中證稱
      ：當時我們會同桃園縣刑警隊去搜索被告癸○○的住所、車子，當時被告癸○○的車子就在樓下，而桃園縣刑警隊的人員是在樓上搜索，我們這一小組有二
      、三人在樓下守候當時我有看到被告癸○○要開他的車子離開現場，且被告癸○○是很荒張要逃離現場的樣子，然後我們就在被告癸○○的車子後車廂發現
      到海洛因五包、海洛因磚一塊、電子秤一台、分裝袋一百六十五個（見本院九
      十一年四月十六日訊問筆錄），證人丑○○即桃園縣警察局楊梅分局偵查員於
      本院調查中證稱：當時乙○○人在外面，被告癸○○從樓上下來走出一樓的大
      門，被告癸○○要離開到門口時：：乙○○就喊住被告癸○○，然後去搜索被
      告癸○○的車子，好像是證人己○○去搜索被告癸○○的車子，我過去車子時
      ，已經有看到車子被搜索出毒品：：等語（見本院九十一年四月三十日訊問筆
      錄），綜上可見警方於被告癸○○住處搜索告一段落之後，因無所獲，乃要求
      搜索被告所駕駛車輛，被告癸○○乃持自小客車鑰匙欲下樓配合搜索，在樓下
      警戒之之員警庚○○即桃園縣警察局刑警隊小隊長以為被告癸○○欲駕車離開
      而予以攔下，經被告癸○○說要帶警察去搜索車子，說要去開車門，員警庚○○要己○○看好被告癸○○，然後就由被告癸○○主動帶同警員到其車輛搜索
      ，己○○亦於進行搜索車子時過去，在其自小客車內後行李箱的底座下備胎上
      查獲以黑色塑膠袋裝之扣案毒品及電子秤、分裝袋、纏身膠帶等物品，警方搜
      索車輛顯經被告同意並主動帶同警員到其車輛停放處，縱未經被告同意，員警
      搜索被告癸○○住處後，發現被告可疑而附帶查看搜索車輛，尚難指為逾越搜
      索範圍而認違法搜索。該搜索扣押筆錄雖未填載被告同意並主動帶同警員到其
      車輛停放處搜索之情事，致有瑕疵，然被告既已同意並主動帶同警員到其車輛
      停放處搜索，從而上開瑕疵尚不足以影響本件搜索之效力。辯護人為被告所辯
      ：執行搜索之員警逾越搜索範圍，在應搜索處桃園縣楊梅鎮○○○路○段二百
      五十六巷二十二號未搜獲槍砲案之相關證物，更逕至搜索票所未記載之上訴人
      所有且放置於屋外十餘公尺馬路邊之AK－三四九九號自小客車進行搜索，該小
      客車無論依何種法律解釋方法均不可能為住宅範圍所涵蓋，警方顯然違法搜索
      ，又稱：被告始終未同意警方之搜索車輛，係因誤認而配合並帶領警方至停車
      處搜索云云，尚無足採。至於上開證人對於員警何人在樓上住處搜索，何人帶
      同被告至車輛搜索，所證雖有部分出入，然所證被告癸○○持自小客車鑰匙下
      樓，並主動帶同員警至其停車處進行搜索之主要情節則一，亦不得僅以上開證
      人之證述，因時間久遠，記憶模糊，而有些微出入，即指為違法搜索。
    (3)現金查獲地點之認定：
      被告癸○○於本院調查中供稱：之前丙○○在我房間搜索，在房間右側的床頭
      櫃的下方第二個抽屜內有看到五十五萬元，但丙○○並沒有帶走，是他們警察
      搜索到毒品以後，才帶我上去拿這五十五萬元的現金不是從車上搜索出來的（
      見本院九十一年四月十六日訊問筆錄、本院九十一年四月三十日訊問筆錄、本
      院九十一年六月二  十日審判筆錄），核與證人即被告之母子○○○於本院調
      查中證稱：我在大廳，是我帶警察到二、三樓搜索的，警察在被告癸○○的房
      間右邊的床頭櫃搜索到現金五十幾萬元，我當時也不知道有五十幾萬元的事情
      ，當時有二個警察在裡面，一個說要還給他媽媽，一個說要扣案的話，但警察
      也沒有將現金拿走。警察搜索時，我從頭到尾都有跟著警察走，所以我有看到
      警察搜索的情形，是警察到被告癸○○的車子搜索到毒品後，才又回頭到房間
      去拿現金的等語相符（見本院九十一年五月三十日訊問筆錄）。雖證人即參與
      搜索之丙○○、己○○、乙○○、丑○○於本院調查中證稱：在屋內也沒有搜
      索到現金，現金五十五萬元是在樓下被告癸○○的車上後車廂搜到云云，惟據
      證人己○○於本院調查中證稱：在車子後行李箱搜索到毒品、現金後，就將毒
      品放在車後的地上照相（見本院九十一年五月三十日訊問筆錄），觀諸卷附搜
      獲物品照片顯示只有毒品，並無現金，若該現金係在樓下被告癸○○的車上後
      車廂連同毒品一起搜獲，豈有只照毒品，而未將現金一併照相之理，何況證人
      庚○○即桃園縣警察局刑警隊小隊長於原審證稱：打開後車廂，內有海洛因、
      安非他命、電子秤、分裝袋等物云云，並未指該五十五萬元係與前開毒品、電
      子秤、分裝袋一併被查獲，於本院調查中亦證稱：伊不知道現金是從那裡搜索
      出來的（見本院九十一年四月三十日訊問筆錄、本院九十一年四月三十日訊問
      筆錄），證人丙○○即在桃園縣警察局刑警隊組長於本院調查中供稱：五十五
      萬元現金不是伊搜索出來的，伊不能確定是否從車子裡面搜索出來的（見本院
      九十一年五月十四日訊問筆錄），與上開證詞亦有不符，證人丙○○等人所證
      該現金五十五萬元是在樓下被告癸○○的車上後車廂連同毒品一起搜獲云云，
      顯違常情，應以被告所辯及證人子○○○所證為可採。
  ３、關於刑求抗辯及警訊筆錄之證據力：
    (1)關於刑求抗辯：
      被告於入看守所時，經檢視結果固有背部擦傷、前臂及前胸擦傷、大腿瘀青
        等傷痕，有台灣桃園看守所八十九年十一月二日桃所澄衛字第００七００號
        函及函附照片四幀、台灣桃園看守所被告健康檢查表、台灣桃園看守所新收
        （借提還押）收容人內外傷紀錄表各乙紙在卷可稽。經本院勘驗八十九年七
        月二十三日偵訊錄音帶之內容，被告癸○○於警方移送檢察官偵訊時陳稱：
        「我被刑的整身是傷」等語，有九十一年四月一日勘驗筆錄足據，嗣於原審
        中供稱：七月二十二日第一次作筆錄時被三個人刑求，伊被吊在拘留所的氣
        窗口，右上在上，左手在下雙手反扣，用布穿過窗門將手綁起來，再用手銬
        銬住，但腳尖離地，懸空一點點，理平頭的有打伊的肚子，沒有墊東西，乙○○拿電擊棒電伊的下體，丑○○拿布條將伊綁起來，造成尹肩膀、大腿、
        肚子、背部均有受傷，現場除上開三位警員外，另外還有二位警員在場。第
        二次沒有被刑求，但警察有叫伊要跟他配合（見原審卷二第三十頁），於本
        院調查中證稱：是己○○、丑○○在楊梅分局小隊辦公區的拘留所門口對伊
        刑求的，是己○○、丑○○先用毛巾包住伊的雙手，他們二人先將伊的二手
        反扣，並脫掉伊的上衣，再把伊吊在居留室的門口，二手吊起來，但腳尖沒
        有離地，腳尖還可以觸到地面，然後己○○、丑○○用他們的腳膝蓋頂伊的
        大腿，有一大片的外傷，他們二人還有打伊的胸部、腹部，到最後是小隊長
        乙○○拿電擊棒電伊的下體，伊背部受傷，是因掙扎時才受傷的（見本院九
        十一年五月三十日訊問筆錄），於本院審理中供稱：是己○○、丑○○在楊
        梅分局小隊辦公區的拘留所門口對伊刑求的，是己○○、丑○○先用毛巾包
        住伊的雙手，他們二人先將伊的二手反扣，並脫掉我的上衣，再把伊吊在居
        留室的門口，把伊二手吊起來，但腳尖沒有離地，腳尖還可以觸到地面，然
        後己○○、丑○○用他們的腳膝蓋頂伊的大腿，有一大片的外傷，他們二人
        還有打伊的胸部、腹部，到最後是小隊長乙○○拿電擊棒電伊的下體云云（
        見本院九十一年六月二十日審判筆錄）。
      經查：I、被告癸○○於原審中供稱：伊被吊在拘留所的氣窗口，右手在上
        ，左手在下，雙手反扣，用布穿過窗門將手綁起來，再用手銬銬住，但腳尖
        離地，懸空一點點（見原審卷二第三十頁），惟於本院審理中供稱：先用布
        把伊的手綁起來，然後再用手銬銬住壹支手，再從伊的肩上跟另一支手反銬
        在背後，把伊吊起來，腳尖剛好可以蹬起來：：把伊二手吊起來，但腳尖沒
        有離地，腳尖還可以觸到地面（見本院九十一年四月十六日訊問筆錄），所
        供顯失之出入；II、被告癸○○先於本院調查中供稱：是乙○○、丑○○、
        己○○，先用布把伊的手綁起來，然後再用手銬銬住壹支手，再從伊的肩上
        跟另一支手反銬在背後把伊吊起來（見本院九十一年四月十六日訊問筆錄）
        ，惟於本院審理中供稱：是己○○、丑○○用毛巾包住伊的雙手，二人先將
        伊的二手反扣，並脫掉我的上衣，再把伊吊在居留室的門口，伊二手吊起來
        （見本院九十一年六月二十日審判筆錄），對於幾人將其雙手反綁之供述，
        前後不符；III、被告癸○○於原審中供稱：理平頭的有打伊的肚子，沒有墊
        東西，乙○○拿電擊棒電伊的下體，丑○○拿布條將伊綁起來（見原審卷二
        第三十頁）；於本院調查中供稱：丑○○、殷地萍兩人有踢伊的腳，己○○
        還有打伊的胸部成傷（見本院九十一年四月十六日訊問筆錄）；另於本院審
        理中供稱：己○○、丑○○用他們的腳膝蓋頂伊的大腿，有一大片的外傷，
        他們二人還有打伊的胸部、腹部，到最後是小隊長乙○○拿電擊棒電伊的下
        體（見本院九十一年六月二十日審判筆錄），對於何人刑求及刑求之部位，
        所供不一，要難採信。
      參諸證人丑○○即桃園縣警察局楊梅分局偵查員於本院調查中證稱：伊看得
        到被告癸○○是在刑事組的辦公室製作筆錄，被告對答如流，乙○○在製作
        警訊筆錄時並沒有刑求被告癸○○（見本院九十一年四月三十日訊問筆錄）
        ，證人己○○即桃園縣警察局楊梅分局刑事組偵查員於本院調查中證稱：我
        們在被告癸○○的車子搜索到毒品、現金後，當時所有參加被告癸○○住處
        搜索的人員都先回楊梅分局，本件是檢察官在偵辦涉及槍擊的案件，因寅○○有涉及到槍擊案件，上級長官非常重視，且被告癸○○的毒品案被偵破後
        ，局長、分局長等人都有趕到楊梅分局瞭解，當時被告癸○○是在楊梅分局
        製作筆錄的，當時局長、檢察官等長官都有在現場看我們偵辦的過程：：我
        們都沒有刑求被告癸○○，被告癸○○被我們帶回楊梅分局製作筆錄都很配
        合，且當時長官均有在場，且本案的證據明確，不須要對被告癸○○刑求，
        不知道被告癸○○的傷係如何來的（見本院九十一年五月三十日訊問筆錄）
        ，證人即承辦警員乙○○於原審調查時證稱：製作筆錄時並未看到這些傷，
        逮捕被告過程是否有受傷我不清楚，應該沒有受傷等語（詳原審九十年十二
        月十二日審判筆錄），再參酌前揭警訊錄音中，亦無被告有何被不法取供之
        情形，被告所稱遭刑求云云，實難憑信。
      再查該內外傷紀錄表亦明確載明前開傷勢係由被告自述傷害經過而記載，鑑
        定證人龔正位即桃園監獄兼看守所醫師於本院調查中證稱：被告癸○○病歷
        上只有在八十九年七月二十四日早上九點到十點間是由主管帶到隊至醫務中
        心看病的紀錄，被告癸○○主述是只有胃病，伊就開胃藥的藥簽，被告癸○○並沒有提到有外傷的事情，伊也沒有注意到，被告癸○○只有看過這一次
        ，其餘是看中醫，在病歷上看中醫的紀錄有在七月二十六日、還有八月九日
        、十六日、三十日、十二月十九日是看中醫的病歷，但中醫的病歷記載是腰
        、左腕肩胛痛，還有推拿、拿貼布的紀錄：：根據照片所示，傷勢應該是外
        力造成的，但我們衛生科並沒有紀錄記載（見本院九十一年五月三十日訊問
        筆錄），有病歷資料影本乙份在卷足據，若被告自述之外傷果係遭刑求所致
        ，何以未向駐所醫師主訴並接受診療，且中醫病歷記載係腰、左腕肩胛痛，
        核與被告入看守所時，經檢視結果有背部擦傷、前臂及前胸擦傷、大腿瘀青
        等傷痕，亦有不合，鑑定證人龔正位雖亦證稱：根據照片所示，傷勢應該是
        外力造成的，但我們衛生科並沒有紀錄記載等語，惟不無因毒癮發作或其他
        原因肇致其前開傷勢之可能，此外，並無其他積極證據足以證明被告上開自
        述之傷，係遭警刑求所致。所辯係遭刑求，委無可採。
    (2)警訊筆錄製作及全程連續錄音問題：
      依刑事訴訟法第二百二十九條至第二百三十一條之規定，司法警察（官）固
        有調查犯罪嫌疑人犯罪情形及蒐集證據之職權，而得詢問犯罪嫌疑人，惟依
        同法第一百條之二準用同法第一百條之一第一項之規定，司法警察（官）詢
        問犯罪嫌疑人，除有急迫情況且經記明筆錄者外，應全程連續錄音；必要時
        ，並應全程連續錄影。考其立法目的，在於建立詢問筆錄之公信力，並擔保
        詢問程序之合法正當；亦即在於擔保犯罪嫌疑人對於詢問之陳述係出於自由
        意思及筆錄所載內容與其陳述相符。故司法警察（官）詢問犯罪嫌疑人如違
        背上開規定，其所取得之供述筆錄，究竟有無證據能力，原應審酌司法警察
        （官）違背該法定程序之主觀意圖、客觀情節、侵害犯罪嫌疑人權益之輕重
        、對犯罪嫌疑人在訴訟上防禦不利益之程度，以及該犯罪所生之危害，暨禁
        止使用該證據對於抑制違法蒐證之效果，及司法警察（官）如依法定程序有
        無發現該證據之必然性等情形，本於人權保障與社會安全之均衡維護精神，
        依比例原則，具體認定之。但如犯罪嫌疑人之陳述係屬自白，同法第一百五
        十六條第一項已特別規定「被告之自白，非出於強暴、脅迫、利誘、詐欺、
        違法羈押或其他不正之方法，且與事實相符者，得為證據。」，則被告在警
        詢之自白如係出於自由意思而非不正之方法，且其自白之陳述與事實相符，
        縱令司法警察（官）對其詢問時未經全程連續錄音或錄影，致詢問程序不無
        瑕疵，仍難謂其於警詢自白之筆錄無證據能力（最高法院八十八年台上字第
        二三三、五七六二號判決參照）。
      本案雖於開始錄音時，警員即詢問被告是那裏不舒服，是否毒癮發作及錄音
        過程中，有數度切換錄音鍵之情事。而第二次警訊筆錄，則未錄音。惟查第
        一次警訊筆錄，係因被告要求儘速訊問，移送地檢署，警員始開始制作筆錄
        ，被告毒癮發作，警員已有注意作處置，錄音帶中之切換，可能是有長官或
        檢察官進入，或毒癮發作，或拒絕夜間訊問暫停中斷後再恢復訊問錄音製作
        筆錄之故，第二次警訊筆錄可能是疏忽未錄音等情，此觀證人乙○○即桃園
        縣警察局楊梅分局刑事組小隊長於原審中證稱：因被告毒癮發作有叫被告擦
        一擦眼淚：：因被告要求儘速訊問，好移送地檢署，才替他作筆錄，被告毒
        癮發作時我們是有注意，但是在拘留所內情形伊不知道（見原審卷五第二八
        八、  二八九頁），證人丙○○即桃園縣警察局刑警隊組長於本院調查中證
        稱：在查獲以後，被告癸○○有帶到桃園分局楊梅分局刑事組偵辦訊問，被
        告癸○○也有跟檢察官講話，當時被告癸○○在第一次八十九年七月二十二
        日晚上六時三十分有拒絕夜間訊問，被告癸○○就在楊梅分局刑事組的辦公
        室裡面坐，而當時承辦的同仁警員、長官、分局長、檢察官都還在辦公室。
        在第二次的晚上十點五十分時被告癸○○就主動要求作夜間訊問的筆錄，他
        說趕快訊問完畢後送地檢署，我們才開始訊問被告癸○○，並製作警訊筆錄
        ，在製作警訊筆錄時被告癸○○毒癮有發作，當時他有流眼淚、流鼻渧、發
        抖及忽冷忽熱的情形，被告癸○○他毒癮發作，但他還是要求繼續製作筆錄
        ，因被告癸○○要我們儘快製作筆錄後趕快移送地檢署偵辦，而錄音帶有切
        換的聲音，是因為有長官或檢察官過來：：錄音帶內容錄的不完全，是在被
        告癸○○同意夜間訊問後，才開始錄，可能我們當時錄音有疏忽，錄的不是
        很完全（見本院九十一年四月十六日訊問筆錄），證人己○○即桃園縣警察
        局楊梅分局刑事組偵查員於本院調查中證稱：當時是由小隊長乙○○在製作
        警訊筆錄，被告癸○○在製作偵訊筆錄中有毒癮發作的情形發生，被告癸○○有流眼淚、鼻涕，其神情很難過，被告癸○○在中間有中斷時間，說要請
        律師到場，被告癸○○有聯絡律師，但律師未到場：：被告癸○○在流眼淚
        、鼻涕的時候，我們有暫停訊問製作筆錄的程序，之後有問被告癸○○是否
        還要進行訊問，被告癸○○他說可以繼續進行訊問，筆錄是小隊長乙○○製
        作訊問的等語自明（見本院九十一年五月三十日訊問筆錄）。第一次警訊筆
        錄之錄音，既對於被告開始受訊問時有毒癮發作而不舒服，而警員就此詢問
        被告之情形一併錄下，警員並已就被告毒癮發作情形作處置，而其詢問過程
        或因被告毒癮發作作處置或因警局長官、檢察官到場暫停訊問程序而有暫停
        錄音情事，既係因詢問過程中，因事實上有暫停訊問之情形而於該暫停訊問
        之期間切換暫停錄音，尚不能憑此據以指警員有何對被告不法取供情事。其
        於該次警訊中，除筆錄內所載與錄音內容不符部分，依刑事訴訟法第一百零
        一條之一第二項規定，不得作為證據外，就筆錄記載與錄音相符部分之自白
        ，有其他必要之證據足以佐證與事實相符者，自仍得採為證據。末查，被告
        查獲後曾有毒癮發作情形，業據上開證人乙○○、丙○○、己○○等人證述
        在卷，至於證人巳○○○○及楊惠國即桃園看守所戒護科人員於本院調查中
        雖證稱：被告癸○○入所時沒有毒癮發作之紀錄云云，惟被告自八十九年七
        月二十二日十六時製作第一次警訊筆錄，迄同年月二十三日十一時三十分移
        送檢察官偵訊，同日十七時十五分訊畢解送桃園看守所羈押，長達二十三小
        時，有警訊、偵訊筆錄及押票回證在卷足憑（見偵字第一０六八九號卷第四
        頁、第三十五頁、第四十一頁），自難以其證詞，認被告查獲後無毒癮發作
        之情事，併予敘明。
（二）查獲物品及來源認定：
  １、查獲物品及毒品鑑認：
      被告於前開時、地，為警在其所有車牌號碼ＡＫ－三四九九號自小客車後行李
      廂內查獲海洛因五包、海洛因磚一塊、安非他命九包及電子秤一台、分裝袋一
      百六十五個等物，而海洛因、海洛因磚、安非他命、電子秤、分裝袋是放在一
      起等情，業據被告於偵查、原審及本院審理中所供明，並經證人即警員乙○○
      、丑○○、庚○○分別於原審及本院調查中證述屬實。證人乙○○、丑○○且
      指明上開毒品、電子秤、分裝袋共同放置該車後行李廂內之一只黑色塑膠袋內
      藏放，並有扣押物品清單在卷足據。又扣案之海洛因粉末、海洛因磚及安非他
      命顆粒，經分別送請鑑定結果，確係分別含海洛因及安非他命成份，有法務部
      調查局編號000000000號鑑驗通知書（檢出前開海洛因成分，共五包
      ，合計淨重一八四．七八公克，包裝重二．九二公克，純度七六．三九％，純
      質淨重一四一．一五公克）、法務部調查局編號000000000號鑑定通
      知書（檢出前開海洛因磚之海洛因成分，淨重一一０．三六公克，包裝重四．
      七０公克，純度八八．一九％，純質淨重九七．三三公克）、憲兵司令部刑事
      鑑識中心九十年十一月十三日（九０）綱得字第一五一一一號鑑驗通知書（檢
      出前開安非他命之成分，淨重三一九．三九克，取樣０．０六克，已鑑析用罄
      ，驗餘淨重三一九．三三克）各乙紙在卷可憑。
  ２、查獲物品來源之認定：
    (1)查獲物品來源之供述：
      被告於警訊時自承扣案毒品海洛因係綽號「阿德仔」之男子，在楊梅交流道所
      交付予伊及伊以六十五萬元代價向綽號「阿泰」之男子購入安非他命等語（詳
      台灣桃園地方法院檢察署八十九年度偵字第一０六八九號偵查卷第五頁背面）
      ，其此部分警訊筆錄之記載，亦與警訊錄音內容相符，並有扣案之安非他命九
      包、海洛因五包、海洛因磚一塊、電子秤一台、分裝袋一百六十五個與起獲毒
      品之ＡＫ－三四九九號自小客車與查獲之海洛因、安非他命、電子秤、分裝袋
      之照片二張可稽。被告曾於八十九年六月九日因施用毒品被警查獲，經台灣桃
      園地方法院於八十九年六月九日以八十九年毒聲字第四００八號裁定送勒戒處
      所勒戒，有該裁定附卷可佐，被告第一次警訊筆錄載：伊於六月九日被新埔分
      局查獲，害怕警察又到伊住處查：：叫卯○○趕快到伊家房間內把毒品帶走，
      伊於六月二十九日戒治出來後，伊找卯○○，卯○○於七月二日叫甲○○將毒
      品送到伊家還給伊（八十九年度偵字第一０六八九號偵查卷第九頁反面），核
      與八十九年七月二十三日上午九時第二次警訊筆錄中供稱：我不知道卯○○是
      不是有吸食毒品，但我取回毒品時應該是沒有短少，後來卯○○又有拿一只磅
      秤還給我等情節相吻合（八十九年度偵字第一０六八九號偵查卷第九頁反面）
      ，其於偵查中亦供稱：卯○○拿磅秤給我等語（八十九年度偵字第一０六八九
      號偵查卷第三十七頁），亦屬一致。被告於第二次警訊筆錄雖未經錄音，惟被
      告於原審審理中供承：伊確實有說卯○○有拿磅秤給伊（指偵查中），足認被
      告於上開警訊及偵查中，確有為此陳述。被告雖於原審審理中辯稱：伊是為了
      配合當初在警局的供詞，並無此磅秤等語，惟與搜索扣案電子秤乙只之事實不
      符，要無可採。而證人卯○○於原審訊問時，否認有將被告之毒品帶走，及拿
      電子秤予被告云云，證人甲○○亦否將毒品送到被告家還給被告云云，惟證人
      卯○○及甲○○因恐涉案，自無真實陳述之期待可能，本件確有查扣得上開電
      子秤一台，並與前開海洛因、安非他命、分裝袋一百六十五個一起置放在塑膠
      袋內而藏放於被告小客車ＡＫ－三四九九號之後行李廂中足資佐證，足認被告
      警訊所稱卯○○拿一只磅秤還給伊，並將伊被警查獲後帶走之毒品返還等語，
      該電子秤及查獲之毒品屬其所有，應與事實相符，而可採信。
    (2)關於被告取得上開海洛因、安非他命之時間認定：
      關於被告取得上開海洛因、安非他命之時間，其於警訊之自白中所述及其海洛
      因係向「阿德仔」取得，安非他命則係向「阿泰」所取得，可認係不同時、地
      向不同人取得。雖被告於八十九年七月二十二日第一次警訊筆錄記載：扣案毒
      品海洛因磚係綽號「阿德仔」之男子，大約是今年（八十九年）六月初在楊梅
      交流道所交付予伊，及伊以六十五萬元代價向綽號「阿泰」之男子購入安非他
      命等語（詳台灣桃園地方法院檢察署八十九年度偵字第一０六八九號偵查卷第
      五頁背面），然依警訊錄音之內容，被告並未供述安非他命或海洛因之取得時
      間，警訊筆錄中所記載之「八十九年六月初取得海洛因」部分，即與錄音不符
      ，而不可採為被告取得上開海洛因、安非他命之時間之依據。惟被告於八十九
      年七月二十二日第一次警訊亦自承：這些毒品是我於六月九日被新埔分局查獲
      時就已藏放在家裡：：於七月二日卯○○叫一位甲○○的朋友將毒品送到我家
      還給我的（八十九年度偵字第一０六八九號偵查卷第六頁），參諸被告確於八
      十九年六月九日因施用毒品被警查獲，經桃園地方法院八十九年六月九日以八
      十九年毒聲字第四００八號裁定送勒戒處所勒戒，有該裁定附卷可佐，所供應
      與事實相符，被告既已供明係分別向阿德仔、阿泰取得海洛因、安非他命，而
      於八十九年七月二十二日十四時二十分許為警查獲起出上開毒品，足認被告於
      六月九日被新埔分局查獲前之同年六月初之不同時點，先後取得海洛因與安非
      他命而分別持有之甚明。
  ３、被告對毒品來源之辯解：
    (1)被告對毒品來源之供述前後不一：
      被告於警訊時自承扣案毒品海洛因係綽號「阿德仔」之男子，在楊梅交流道所
      交付予伊及伊以六十五萬元代價向綽號「阿泰」之男子購入安非他命等語（詳
      台灣桃園地方法院檢察署八十九年度偵字第一０六八九號偵查卷第五頁背面）
      ，其此部分警訊筆錄之記載，與警訊錄音內容相符，已如前述，而於警訊中述
      及辛○○，僅稱：「他（辛○○）於八十九年七月十九日從大陸深圳回台灣：
      ：只有他每天都會不定時的來我家拿毒品吸食」、「應該是辛○○去開槍的，
      他回來到我家有對我說是受寅○○之託回來辦事情，而且辛○○於昨（二十一
      ）日晚上九點左右有到我家來辭行，明（二十二）日早上就要去辦一件大事情
      等語，辛○○雖戶籍寄住在我家，但實際上不住在我家裡」（見偵查卷第七頁
      正、反面），並無辛○○借車並將毒品放置車上之供述，於偵查中始稱：是辛○○前一天借我車，他放扣案物於我車云云。復其於原審九十年四月十八日訊
      問時改稱：不知道於八十九年七月二十二日在ＡＫ－三四九九號查獲之毒品和
      現金是誰的，是否辛○○的我也不清楚云云，所述毒品是否辛○○所放之物，
      先後不一，已難採信。
    (2)證人辛○○之證述：
      證人辛○○於偵查時證述：「（八十九年七月二十三日是否借用過癸○○之車
      ？）無。（是否與曾在一起？）無，但偶爾會見面。（ＡＫ－三四九九號在八
      十九年七月二十一、二十二、二十三日你是使用過此車？）無。（據曾陳述，
      車是你使用過，故車上毒品為你的何意見？）不是我的，因我未曾用過該車。
      」等語（詳台灣桃園地方法院檢察署八十九年偵字第一０六八九號偵查卷八十
九年八月八日訊問筆錄），於原審調查時復結證稱：「（是否曾向癸○○借用
      ＡＫ－三四九九號自小客車使用？）我認識癸○○十幾年從未向他借過車，我
      自己有車。（對被告稱警方在其ＡＫ－三四九九號自小客車內查獲之毒品是你
      所放有何意見？）被告所言不實在，八十九年七月十九或二十日由香港搭機回
      台時，先回台南住了一天半才回北部，就住在平鎮市○○路，後來在七月二十
      二日後才與癸○○聯絡，並未向癸○○借車。」等語（詳原審九十年四月十三
      日訊問筆錄），證人吳聲鴻於偵查中證稱：「（八十九年七月二十二日至七月
      二十五日辛○○在被抓之前是否住你家？）是，陳八十九年六月二十五日即住
      我家了，中間有出國二次，有一次某星期四回來（約七月二十日）在晚上十二
      點多回來，而星期五晚上十點左右，陳問我是否要出門，我說沒有，陳即借我
      的吉普車出去，星期六早上回來睡覺，星期日也睡覺，但有出去過，陳一直住
      到星期日早上即不在了。（你的意思是八十九年七月二十、二十一、二十二日
      住你家？）是，但中間有出去過，晚上有時回來又出去，出去做何事我不知道
      。」等語（詳上開偵查卷八十九年八月二十八日訊問筆錄），亦不足以證明辛○○有向被告借用該ＡＫ－三四九九號小客車及有放置前揭毒品等物於車內情
      事。再者，被告於警訊中述及辛○○，既稱：「他（辛○○）於八十九年七月
      十九日從大陸深圳回台灣：：只有他每天都會不定時的來我家拿毒品吸食」等
      語，亦可認扣案毒品亦在八十九年七月十九日辛○○從大陸深圳回台灣時即已
      存在，則被告所辯扣案毒品係辛○○於伊為警查獲前一天借用該ＡＫ－三四九
      九號自小客車後所放置，為辛○○所有云云，顯屬飾卸之詞，不足採信。
（三）被告意圖營利而販入毒品之認定：
  １、所持有之海洛因、安非他命毒品與與一般單純供施用者異，應係基於販賣營利
      之意圖而販入：
      被告於八十九年七月二十二日第一次警訊自承：伊是以每兩（海洛因）新台幣
      九萬元賣給一位綽號叫仔鼓的男子云云（八十九年度偵字第一０六八九號偵查
      卷第六頁反面），惟於偵審中堅詞否認販賣海洛因給綽號「仔鼓」之人。經查
      ，被告於九十年七月三十一日提出原審之答辯狀稱：伊曾於八十九年六月九日
      ，在新竹縣楊湖路，與丁○○一同被新埔分局刑事組緝獲（見原審卷第一四八
      頁），而於本院調查中供稱：丁○○即為綽號叫「仔鼓」之人，經本院函詢新
      埔分局結果，確有丁○○其人，因違反毒品危害防制條例案件於八十九年六月
      九日與被告一同被新埔分局刑事組緝獲為警查獲，有刑事案件移送書附卷足據
      ，惟丁○○經本院傳拘無著，有送達回證附卷可按，固無法證實丁○○是否確
      向被告以每兩新台幣九萬元之價格購買海洛因，亦無其他積極證據證明被告已
      將購入海洛因販賣予丁○○或其他之人，然查被告癸○○所持有之海洛因有五
      包，合計淨重一八四．七八公克（包裝重二．九二公克），純度七六．三九％
      ，純質淨重一四一．一五公克、海洛因磚一塊，淨重一一０．三六公克（包裝
      重四．七０公克），純度八八．一九％，純質淨重九七．三三公克），數量甚
      多，其中已分裝之五包合計含包裝重達一八七．七公克，平均每包含包裝重達
      三七．五四公克；而海洛因磚一塊淨重即達一一０．三六公克，純度八八．一
      九％，且係塊狀，與通常供為施用之海洛因呈粉狀已有差異。被告一次同時取
      得如此高量之粉狀與塊狀之海洛因毒品，且另準備有電子秤一台、分裝袋一百
      六十五個，並均同時置放於該查獲自小客車後行李廂內之一只黑色塑膠袋內，
      與一般單純供施用者，僅隨身攜帶供施用之毒品與施用工具之情形不同。又依
      前開說明，該電子秤一台為其所有，其另又準備分裝袋多達一百六十五個，一
      起置於車內後行李廂內，顯係在準備隨時將之攜出，而以前揭之其所有電子秤
      、分裝袋秤重、分裝，或備於依客人要求之重量秤重裝袋，而俟機販賣，其顯
      係基於販賣營利之意圖而販入該海洛因，甚明。
    (2)又被告購入安非他命一批後，已將其中前揭九包安非他命，與前開備供販賣之
      海洛因及電子秤一台、分裝袋一百六十五個同置於塑膠袋中藏放於該ＡＫ－三
      四九九號後行李廂中，而該九包安非他命合計淨重三一九．三九公克，平均每
      包淨重約三五．四八公克，顯已非隨身攜帶少量或小包安非他命備供己施用。
      而係將大量安非他命分為九包藏放車內，並同時備有其所有之電子秤一台，另
      準備多達一百六十五個分裝袋，供為分裝、秤重，俟機販賣之用。參諸被告於
      警訊中所供：伊吸食毒品（海洛因）已有三、四個月，最後一次是於今（二十
      二）日早上十時許在伊住處房間內攙入香煙吸食（八十九年度偵字第一０六八
      九號偵查卷第六頁反面），復因施用第一級毒品海洛因經台灣桃園地院八十九
      年六月九日以八十九年毒聲字第四００八號裁定被告施用第一級毒品送觀察勒
      戒，又查獲時所採尿液檢驗結果，僅呈嗎啡反應，並未檢出甲基安非他命成分
      ，亦有桃園縣衛生局函送不法藥物尿檢驗成績乙紙在卷足憑（見本院卷二第二
      五一頁、第二五二頁），益見被告確係基於販賣營利意圖而販入該安非他命，
      亦明。
    (3)至於被告固於八十九年七月二十二日第一次警訊自承：伊是以每兩（海洛因）
      新台幣九萬元賣給一位綽號叫仔鼓的男子云云（八十九年度偵字第一０六八九
      號偵查卷第六頁反面），惟於偵審中堅詞否認販賣海洛因給綽號「仔鼓」之人
      。經查，被告於九十年七月三十一日提出原審之答辯狀稱：伊曾於八十九年六
      月九日，在新竹縣楊湖路，與丁○○一同被新埔分局刑事組緝獲（見原審卷第
      一四八頁），而於本院調查中供稱：丁○○即為綽號叫「仔鼓」之人，經本院
      函詢新埔分局結果，確有丁○○其人，因違反毒品危害防制條例案件於八十九
      年六月九日與被告一同被新埔分局刑事組緝獲為警查獲，有刑事案件移送書附
      卷足據，惟丁○○經本院傳拘無著，有送達回證附卷可按，是無法證實丁○○
      是否確向被告以每兩新台幣九萬元之價格購買海洛因，此外，亦無其他積極證
      據證明被告已將購入海洛因販賣予丁○○或其他之人，然被告確係基於販賣營
      利意圖而販入該海洛因，業如前述，縱無證據證明已將購入海洛因販賣予丁○○或其他之人，亦不影響販賣第一級毒品海洛因之認定。
  ２、被告「營利」之意圖：
      按毒品危害防制條例所處罰之「販賣」毒品罪，所著重者為被告在主觀上有藉
      以牟利之惡性，及對毒品之擴散具有較有償或無償轉讓行為更嚴重之危害性，
      被告「營利」之意圖係從客觀之社會環境、情況及證人、物證等資料，依據證
      據法則綜合研判認定（最高法院六十七年度台上字二五○○號、六十九年度台
      上字第一六七五號判例參照）。又一般民眾普遍認知安非他命等麻醉藥品之非
      法交易，政府一向查禁森嚴，且科以重罰不容寬貸，衡諸常情，倘非有利可圖
      ，絕無平白甘冒被嚴查重罰高度風險之理，從而，舉凡其有償交易，除足反證
      其確另基於某種非圖利本意之關係外，通常尚難因無法查悉其販入價額作為是
      否高價賣出之比較，諉無營利之意思，阻卻販賣犯行之追訴（最高法院八十七
      年度台上字第三一六四號判決參照）。本件被告矢口否認販賣第一級毒品海洛
      因及第二級毒品安非他命，致未能查得其販入價額多寡，惟考量社會大眾均知
      買賣安非他命係非法交易之客觀社會環境，並參酌被告不惜花費購入大量扣案
      之高純度海洛因、海洛因磚塊及安非他命，並備有電子秤一台、分裝袋等證據
      資料，此外，並無證據足資證明被告「非」基於圖利之本意，依據前開積極證
      據及經驗法則（倘非有利可圖，絕無平白甘冒被嚴查重罰高度風險之理）綜合
      研判，揆諸前揭判例（決）意旨，自不得因無法查悉被告販入價額作為是否高
      價賣出之比較，諉無營利之意思，阻卻販賣犯行之追訴，本件被告意圖營利而
      販入毒品伺機販賣，應認具有營利之意圖。
（四）綜上所述，被告前開所辯，顯屬圖卸之詞，不足採信。本件事證已經明確，被
      告犯行洵堪認定。
二、論罪：
（一）按販賣毒品罪，雖不以販入之後復行賣出為構成要件，祇須以營利為目的將毒
      品販入或賣出，有一於此，其犯罪即經完成（最高法院二十五年非字第一二三
      號判例、八十九年度台上字第三四三四號、九十年度台上字第七○四六號判決
      參照），又按海洛因、安非他命分屬毒品危害防制條例第二條第二項第一、二
      款之第一、二級毒品，且皆係經行政院公告列為管制進出口之物品。
（二）本件被告於八十九年六月九日被新埔分局查獲前之同年六月初之不同時點，先
      後基於販賣營利之意圖而販入海洛因與安非他命伺機販賣，核其所為，係犯毒
      品危害防制條例第四條第一項之販賣第一級毒品罪、同條例第四條第二項之販
      賣第二級毒品罪。被告持有第一、二級毒品之低度行為，為販賣第一級毒品與
      販賣第二級毒品罪所吸收，不另論罪。被告所犯販賣第一級毒品罪與販賣第二
      級毒品罪，犯意各別、罪名有異，應予分論併罰。
三、撤銷改判及其理由：
    原審予以論罪科刑，固非無見。惟查：
（一）按行為人如係意圖販賣而購入毒品，應成立販賣毒品罪，如係於購入後始起意
      販賣者，始成立意圖販賣而持有毒品罪（臺灣高等法院暨所屬法院68年度法律
      座談會刑事類第27號參照）。查被告癸○○所購入之海洛因有五包，合計淨重
      一八四．七八公克，純度七六．三九％，海洛因磚一塊，淨重一一０．三六公
      克，純度八八．一九％，數量甚多，且海洛因磚係塊狀，與通常供為施用之海
      洛因呈粉狀已有差異，被告一次同時取得如此高量之粉狀與塊狀之海洛因毒品
      ，且另準備有電子秤一台、分裝袋一百六十五個，並均同時置放於該查獲自小
      客車後行李廂內之一只黑色塑膠袋內，顯係在準備隨時將之攜出，而以前揭之
      其所有電子秤、分裝袋秤重、分裝，或備於依客人要求之重量秤重裝袋，而俟
      機販賣，其顯係基於販賣營利之意圖而販入該海洛因；又被告所購入安非他命
      一批應非供己施用，已將其中九包安非他命，與前開備供販賣之海洛因及電子
      秤一台、分裝袋一百六十五個同置於塑膠袋中藏放於該ＡＫ－三四九九號後行
      李廂中，而該九包安非他命合計淨重三一九．三九公克，平均每包淨重約三五
      ．四八公克，顯已非隨身攜帶少量或小包安非他命備供己施用，而係基於販賣
      營利之意圖而販入，觀其所購入高量之粉狀與塊狀海洛因及非供己施用之安非
      他命，其購買之初顯係基於販賣營利之意圖，要難認其購入後始起意販賣而持
      有，原審未詳敘被告購入高量之粉狀與塊狀海洛因及非供己施用之安非他命之
      初，非基於販賣營利意圖之理由及其依據，捨檢察官起訴之毒品危害防制條例
      第四條第一項之販賣第二級毒品罪、同條例第四條第二項之販賣第二級毒品罪
      法條，認被告所為係犯毒品危害防制條例第五條第一項之意圖販賣而持有第一
      級毒品罪、同條例第五條第二項之意圖販賣而持有第二級毒品罪。認事用法，
      均有違誤。
（二）按販賣第一級毒品或第二級毒品罪與意圖販賣而持有第一級毒品或第二級毒品
      罪，所異者在於前者係購入毒品時即具有意圖營利販賣之犯意，後者係於購入
      後始起意販賣，至於購入毒品後之持有第一級毒品或第二級毒品，則屬相同，
      兩罪間之基本社會事實同一，如公訴人以販賣第一級毒品或第二級毒品罪起訴
      ，法院審理結果認係犯意圖販賣而持有第一級毒品或第二級毒品罪，自應變更
      起訴法條論以意圖販賣而持有第一級毒品或第二級毒品罪，原起訴之販賣第一
      級毒品或第二級毒品罪既經變更起訴法條論處，即無就公訴人起訴之販賣第一
      級毒品或第二級毒品罪嫌部分另行諭知無罪或不另為無罪諭知之必要，反之亦
      同。本件公訴人起訴被告涉犯毒品危害防制條例第四條第一項之販賣第一級毒
      品罪、同條例第四條第二項之販賣第二級毒品罪嫌，原審認被告所為係犯毒品
      危害防制條例第五條第一項之意圖販賣而持有第一級毒品罪、同條例第五條第
      二項之意圖販賣而持有第二級毒品罪，未引用刑法第三百條變更檢察官起訴法
      條，除以意圖販賣而持有第一級毒品及第二級毒品論罪外，並就公訴人起訴之
      販賣第一級毒品及第二級毒品罪嫌部分，以「公訴人認此與有罪部分之意圖販
      賣而持有第二級毒品罪，有高低度之階段關係，屬實質上一罪關係，而此部分
      之運輸第一級毒品與私運管制物品進口及台灣地區與大陸地區人民關係條例第
      八十條第一項之罪間有一行為觸犯數罪名之想像競合犯關係，而此部分所指運
      輸第一級毒品與販賣第一級毒品罪間有方法結果之牽連關係」為由而不另為無
      罪之諭知，不無違誤。
（三）被告購入安非他命一批後，已將其中前揭九包安非他命，與前開備供販賣之海
      洛因及電子秤一台、分裝袋一百六十五個同置於塑膠袋中藏放於該ＡＫ－三四
      九九號後行李廂中，而該九包安非他命合計淨重三一九．三九公克，平均每包
      淨重約三五．四八公克，顯已非隨身攜帶少量或小包安非他命備供己施用。參
      諸被告因施用第一級毒品海洛因經台灣桃園地院裁定送觀察勒戒，又查獲時所
      採尿液檢驗結果，僅呈嗎啡反應，並未檢出甲基安非他命成分，有桃園縣衛生
      局函送不法藥物尿檢驗成績乙紙在卷足憑（見本院卷二第二五一頁、第二五二
      頁），益見被告未施用安非他命，其確係基於販賣營利意圖而販入該安非他命
      。原審未察，遽採被告於警訊筆錄所載係向阿泰購入六十五萬元安非他命，我
      已吸食，剩下的全部被警方查獲等供詞，認被告購入安非他命後係先供己施用
      ，尚不能證明其購買時或購買前，即係意圖販賣營利而購入云云，事實認定與
      卷內證據資料不符，顯有違誤。
（四）原審認定被告係於八十九年七月二十二日查獲前之八十九年七月間某日之不同
      時點，先後取得海洛因與安非他命而分別持有之，惟所認取得毒品時間與被告
      於八十九年七月二十二日第一次警訊自承：扣案毒品是伊於六月九日被新埔分
      局查獲時就已藏放在家裡：：於七月二日卯○○叫一位甲○○的朋友將毒品送
      到伊家還給伊的等情不合，扣案之海洛因與安非他命應係被告於八十九年六月
      九日被新埔分局查獲前之同年六月初之不同時點，先後取得而分別持有之，原
      審之認定與事實不符，另以公訴人指被告八十九年六月間曾持有一、二級毒品
      ，亦屬不能證明，因公訴人認此與有罪部分，分別有實質上一罪關係，不另為
      無罪之諭知云云，不無違誤。
（五）第一級毒品海洛因伍包塑膠袋包裝伍只（包裝重貳點玖貳公克）、海洛因磚壹
      塊塑膠袋包裝壹只（包裝重肆點柒零公克）、第二級毒品安非他命玖包塑膠袋
      包裝玖只（包裝重貳貳點陸壹公克），係供犯罪所用之物，可與毒品分離，應
      依同條例第十九條第一項規定併予宣告沒收。原審就包裝部分，亦連同第一級
      毒品海洛、第二級毒品安非他命違禁物，依毒品危害防制條例第十八條第一項
      前段之規定沒收，適用法則，顯有不當。
  被告上訴意旨否認犯罪，指摘原判決不當，固無理由，惟原判決既有可議，自應由
  本院予以撤銷改判。
四、科刑及其審酌事項：
（一）爰審酌被告販賣第一級毒品海洛因有五包，合計淨重一八四．七八公克（包裝
      重二．九二公克），純度七六．三九％，純質淨重一四一．一五公克、海洛因
      磚一塊，淨重一一０．三六公克（包裝重四．七０公克），純度八八．一九％
      ，純質淨重九七．三三公克，另販賣第二級毒品之安非他命有九包，合計淨重
      三一九．三九克（驗餘淨重三一九．三三克），二者均數量甚大，價值不菲，
      且備有分裝袋一百六十五個、電子秤，以備分裝、秤重持以販賣，其犯罪情節
      甚重，助長毒品泛濫，對國人身心健康與社會治安，影響至鉅，及其犯後態度
      ，素行情形及其他一切情狀，分別量處如主文所示之刑，所犯販賣第一級毒品
      宣告無期徒刑部分，同時依刑法第三十七條第一項規定宣告褫奪公權終身，並
      定其應執行之刑。
（二）按刑事訴訟法第三百七十條但書所謂原審判決適用法條不當，凡變更第一審所
      引用之刑法法條者，皆包括在內，本院以第一審適用法條不當改判，自不受上
      訴不利益禁止原則之限制，併予敘明。
五、沒收：
  １、扣案之第一級毒品海洛因五包（合計淨重一八四．七八公克，包裝重二．九二
      公克，純度七六．三九％，純質淨重一四一．一五公克）、海洛因磚一塊（淨
      重一一０．三六公克，包裝重四．七０公克，純度八八．一九％，純質淨重九
      七．三三公克）、安非他命九包（驗餘淨重三一九．三三克），分別為查獲之
      毒品，且各係其供販賣而持有者，該第一、二級毒品應分別於其販賣第一級毒
      品罪、販賣第二級毒品罪之主刑項下，各依毒品危害防制條例第十八條第一項
      前段之規定宣告沒收銷燬。
  ２、第一級毒品海洛因伍包塑膠袋包裝伍只（包裝重貳點玖貳公克）、海洛因磚壹
      塊塑膠袋包裝壹只（包裝重肆點柒零公克）、第二級毒品安非他命玖包塑膠袋
      包裝玖只（包裝重貳貳點陸壹公克，計算式：毛重參肆貳公克減安非他命顆粒
      淨重參壹玖點參玖公克），係供犯罪所用之物，可與毒品分離，應依同條例第
      十九條第一項規定併予宣告沒收。
  ３、扣案之電子秤一台，為被告所有且係其販賣第一級毒品與販賣第二級毒品二罪
      中供為分裝、秤重持有毒品，備供販賣所用，均應依毒品危害防制條例第十九
      條第一項規定於該二罪均宣告沒收。
  ４、至扣案之分裝袋一百六十五個，係與被告所有之第一級毒品海洛因伍包、海洛
      因磚壹塊及第二級毒品安非他命玖包一起被查獲，顯為被告所持有並供前開犯
      罪所用，應認係被告所有，並依毒品危害防制條例第十九條第一項規定於該二
      罪項下宣告沒收。雖被告於警訊中，並未述及該分裝袋係其所有，於偵、審中
      否認該分裝袋為其所有，無非卸責之詞，要無足採。
  ５、毒品危害防制條例第十九條規定，犯同條例第四條至第九條、第十二條、第十
      三條或第十四條第一項、第二項之罪者，其因犯罪所得之物，沒收之。所稱因
      犯罪所得之物，自以實際所得者為限，苟無所得或尚未取得者，自無從為沒收
追繳之諭知（最高法院89年度台上字第3434號判決參照）。查扣案之現金五十
      五萬元，被告於警訊中即否認係其販賣毒品所得者，並稱係部分要用來軋支票
      錢的等語，所稱係軋支票的錢等情，並據證人林秀香於本院證稱：八十九年七
      月有拿五十幾萬元交予被告要軋支票，那張票已跳票等情，均尚不足以證明該
      五十五萬元係被告供本件犯罪所用或因犯罪所得之物。至證人乙○○、丑○○
      於本院雖證稱五十五萬元係與前開毒品、電子秤、分裝袋一併在ＡＫ－三四九
      九號後行李廂查獲云云。惟證人即另一警員丙○○於原審及本院則稱：不記得
      在他房間內有看見五十五萬元云云，證人即警員庚○○於原審則證稱：打開後
      車廂，內有海洛因、安非他命、電子秤、分裝袋等物云云，並未指該五十五萬
      元係與前開毒品、電子秤、分裝袋一併被查獲。被告於審理中亦否認該五十五
      萬元係在車內一併被查獲。又被告之第一次警訊筆錄中雖載有被告稱該五十五
      萬元，係與前開毒品等物一併查獲，然此一部分筆錄之記載，為該次警訊錄音
      中所無者，即難採信。故該五十五萬元，於本件亦不得宣告沒收。
  ６、又扣案之膠帶，被告於警訊、審理中，始終否認係供本件犯罪之用，且無證據
      足資證明該膠帶與本件犯罪有關，亦不得沒收。
六、不另為無罪之諭知部分：
（一）公訴事實：
      公訴意旨另以：被告與寅○○共同基於至大陸地區運輸毒品海洛因進入國內並
      加以販賣之犯意聯絡，於八十九年六月間由寅○○委託與其亦具有自大陸運輸
      毒品進入國內犯意聯絡之姓名年籍不詳綽號「阿德仔」成年男子，駕駛其所有
      之漁船自大陸地區運輸不詳數量之第一級毒品海洛因到高雄不詳地點上岸，再
      由癸○○以每兩九萬元代價販賣予姓名年籍不詳綽號「仔鼓」之成年男子，販
      賣所得由寅○○與癸○○均分，寅○○分得部分則由癸○○以新竹企銀埔心分
      行開人頭戶匯款方式，匯到台灣銀行彰化和美分行，再以人頭戶名匯到大陸深
      圳予寅○○云云。因認被告另涉有毒品危害防制條例第四條第一項之運輸第一
      級毒品、販賣第一級毒品海洛因（販賣海洛因予「仔鼓」之人部分）、懲治走
      私條例第十二條、第二條第一項之私運管制物品進口罪嫌、臺灣地區與大陸地
      區人民關係條例第八十條第一項罪嫌云云。
（二）法律規定及判決先例：
      按犯罪事實應依證據認定之，無證據不得推定其犯罪事實，又刑事訴訟法第一
      百五十六條第二項規定，被告雖經自白，仍應調查其他必要之證據，以察其是
      否與事實相符，刑事訴訟法第一百五十四條、第一百五十六條第二項定有明文
      。次按刑事訴訟法上所謂認定犯罪事實之證據，係指足以認定被告確有犯罪行
      為之積極證據而言，該項證據自須適合於被告犯罪事實之認定，始得採為斷罪
      資料。如未能發現相當證據，或證據不足以證明，自不能以推測或擬制之方法
      ，以為裁判之基礎。又刑事訴訟上證明之資料，無論其為直接或間接證據，均
      須達於通常一般人均不致有所懷疑，而得確信其為真實之程度，始得據為有罪
      之認定，若其關於被告是否犯罪之證明未能達此程度，而有合理性懷疑之存在
      ，致使無法形成有罪之確信，根據「罪證有疑，利於被告」之證據法則，即不
      得遽為不利被告之認定，此分別有最高法院二十九年上第三一０五號、四十年
      臺上字第八六號、七十六年臺上字第四九八六號判例可資參照。
（三）起訴論據及被告之供述暨辯解：
      本件公訴人認為被告涉有右開運輸第一級毒品海洛因、私運管制物品進口及臺
      灣地區與大陸地區人民關係條例第八十條第一項之犯行，係以被告於警訊中之
自白，及前開扣案之海洛因五包、海洛因磚一塊、安非他命九包、電子秤一台
      、分裝袋一六五個、販賣毒品所得五十五萬元等物為其論據。訊據被告堅詞否
      認右開犯行，辯稱：警訊筆錄與實情不合，伊並沒有與寅○○一起自大陸運輸
      毒品海洛因來台，從未匯錢到大陸給寅○○，也沒有透過關係，要看守所的女
      孩子出來後打電話給寅○○，亦無販賣海洛因給綽號「仔鼓」之人等語。
（四）本院之論斷：
  １、關於被訴運輸第一級毒品海洛因、私運管制物品進口及臺灣地區與大陸地區人
      民關係條例第八十條第一項之犯行部分：
    (1)被告雖於警訊中曾自白與寅○○言明由楊某走私海洛因到台灣，由被告接貨後
      ，販賣所得利益二人平分，伊一、二個月前，從新竹埔心分行匯款四十五萬元
      至彰化和美分行的台灣銀行，再匯錢到大陸深圳給寅○○，於八十九年六月初
      ，寅○○委託姓名年籍不詳辰○○○仔成年男子駕駛其所有之漁船自大陸地區
      運輸不詳數量之第一級毒品海洛因到高雄不詳地點上岸，復稱：伊被查獲被警
      拘留中，曾託一位女子囑其釋放後電告寅○○云云。然被告就此已於偵查及審
      理中所堅決否認。經查：有關寅○○（因涉槍擊案通緝中滯留大陸地區）有無
      在大陸採購毒品，伺機運回臺灣販賣之情事，據證人辛○○於本院調查中證稱
      ：伊與寅○○是有投資一些生意，伊在大陸的時候，曾經跟證人寅○○住在一
      起，他的習性伊比較清楚，寅○○沒有吸毒，也沒有購買毒品、運輸毒品到臺
      灣的事情，而伊在十幾年前就認識被告癸○○，伊是在槍擊案發的前一天，送
      報章雜誌到被告癸○○那裡，要被告癸○○送給在大陸的寅○○，伊是在傍晚
      的時候送過去的，當時被告癸○○電視開著但人在睡覺，伊就過去叫醒他，兩
      人有講幾句話，伊問被告癸○○是否要到大陸玩，寅○○有託伊買報章雜誌，
      要他帶到大陸去等語（見本院九十一年十月三十一日訊問筆錄），另證人即同
      時因違反毒品危害防制條例被查獲之壬○○於本院調查中證稱：伊有因吸食毒
      品被警查獲，在八十九年六月八日下午四時與被告癸○○、證人戊○○一起被
      警查獲，查獲後被送到新竹縣的新埔分局，並被送到拘留所，在拘留所並有看
      到在庭的被告癸○○，但伊並不認識被告癸○○，伊本來是要去位於桃園縣楊
      梅鎮○○路七三三巷六八弄七一號找屋主，屋主是綽號小蓮的人，剛好被告癸○○也在場，就被查獲的。被告癸○○沒有拜託伊作什麼事，或要伊出去後幫
      忙打電話，伊也不認識被告癸○○：：伊於下午四點許被查獲，新竹縣警察局
      新埔分局把我們送到竹北的新竹市警察局的拘留所，當天沒有移送，是隔天才
      移送的，當時拘留所是男、女分開關，伊被移送到檢察署就直接送去觀察勒戒
      ，沒有再看到被告癸○○等詞（見本院九十一年九月二十四日訊問筆錄），參
      諸被告於八十三年間在新竹國際商業銀行埔心分行開戶後，並無於八十九年間
      於該分行再行開戶，該分行於八十九年四、五、六月間之客戶匯款紀錄，亦無
      癸○○名義之匯款資料，有該分行九十年五月十五日竹商銀埔心字第三五九－
      一號函文乙紙在卷可憑，另台灣中小企業銀行和美分行戶名為「王素梅」，帳
      號00000000000，於八十九年五至七月間並無自新竹中小企銀埔心
      分行匯入款項四十五萬元一節，亦有該分行九十年九月六日九０和美字第一六
      三五號函乙紙函敘甚明，均無法證明被告有款至大陸予寅○○情事，另被告
      所指寅○○因涉槍擊案通緝中滯留大陸地區，且不知其確實所在，亦無從訊問
      查證，是被告於警訊中之自白，顯無其他積極證據足以佐證其為真實。
    (2)此外，又查無其他積極證據，足資證明被告於警訊所為此部分自白與事實相符
      ，即不足以證明被告有公訴人所指自大陸運輸第一級毒品海洛因進口販賣之犯
      行，因公訴人認被告此部分之運輸第一級毒品與私運管制物品進口及台灣地區
      與大陸地區人民關係條例第八十條第一項之罪與販賣第一級毒品罪間有裁判上
      一罪之牽連關係，爰不另為無罪之諭知。
  ２、關於被訴販賣第一級毒品海洛因予「仔鼓」之人部分：
    (1)被告於八十九年七月二十二日第一次警訊自承：伊是以每兩（海洛因）新台幣
      九萬元賣給一位綽號叫仔鼓的男子云云（八十九年度偵字第一０六八九號偵查
      卷第六頁反面），惟於偵審中堅詞否認販賣海洛因給綽號「仔鼓」之人。經查
      ，被告於九十年七月三十一日提出原審之答辯狀稱：伊曾於八十九年六月九日
      ，在新竹縣楊湖路，與丁○○一同被新埔分局刑事組緝獲（見原審卷第一四八
      頁），而於本院調查中供稱：丁○○即為綽號叫「仔鼓」之人，經本院函詢新
      埔分局結果，確有丁○○其人，因違反毒品危害防制條例案件於八十九年六月
      九日與被告一同被新埔分局刑事組緝獲為警查獲，有刑事案件移送書附卷足據
      ，惟丁○○經本院傳拘無著，有送達回證附卷可按，顯無法證實丁○○是否確
      向被告以每兩新台幣九萬元之價格購買海洛因，亦無其他積極證據證明被告已
      將購入之海洛因販賣予丁○○或其他人之事實，而依前揭說明，該扣案之五十
      五萬元，並不能證明係被告販賣毒品所用或所得之物。且依被告所稱係備供軋
      票之款，證人林秀香所述有交五十五萬元予被告軋支票等情，並有彰化商業銀
      行埔心分行九十年十一月七日彰埔字第０九一五號函暨函附支票存款當日異動
      帳戶一覽表明細分類帳二紙、支票影本十八紙在卷可參，該扣案現金五十五萬
      元即不能認係被告販賣第一、二級毒品所用或所得，顯無證據證明被告販入第
      一級毒品後第一次接續賣出給綽號「仔鼓」之人。
    (2)按意圖營利而販入第二級毒品，雖未及賣出，仍依販賣既遂罪論處。但如意圖
      營利而販入第二級毒後品後，第一次販賣與他人之行為，此乃接續原先販入之
      犯意而為，不論其行為屬既遂或未遂，應認基於單一犯意之接續行為，不能認
      係基於概括犯意之連續二行為，而以連續犯論處。其第一次之販入及賣出行為
      既已完成，第二次以後之賣出行為，應以其是否完成賣出行為，作為判斷既遂
      或未遂之準據，並以其是否基於概括犯意為之，而依連續犯論處。不能認行為
      人既以營利之意圖而販入毒品後，其嗣後之任一次賣出行為，不論其是否既遂
      或未遂，均接續原先販入之犯意，論以販賣既遂罪，最高法院著有九十年度台
      上字第七○四六號判決足資參照。本案被告於八十九年六月九日被新埔分局查
      獲前之同年六月初，基於販賣營利之意圖而販入海洛因伺機販賣，此部份所為
      ，係犯毒品危害防制條例第四條第一項之販賣第一級毒品罪，業如前述，公訴
      人所指被告以每兩（海洛因）新台幣九萬元賣給一位綽號叫仔鼓之犯行，稽其
      性質，乃被告販入第一級毒品後第一次基於單一犯意之接續賣出行為，與該販
      入第一級毒品行為，同受一個刑罰權之評價，雖無證據證明被告販入第一級毒
      品後第一次接續賣出給綽號「仔鼓」之人，惟被告既以營利為目的販入第一級
      毒品，其販賣第一級毒品罪即經完成，自不影響販賣毒品罪之成立。
七、法律適用：
據上論斷，應依刑事訴訟法第三百六十九條第一項前段、第三百六十四條、第二百九
十九條第一項前段，毒品危害防制條例第四條第一項、第二項、第十八條第一項前段
、第十九條第一項，刑法第十一條前段、第三十七條第一項、第五十一條第四款，判
決如主文。
本案經檢察官林炳雄到庭執行職務。
中    華    民    國      九十一  年       十一     月      二十九      日
                              臺灣高等法院刑事第二十二庭
                                  審判長法  官  許  正  順
                                        法  官  林  明  俊
                                        法  官  邱  同  印
右正本證明與原本無異。
如不服本判決應於收受送達後十日內向本院提出上訴書狀，其未敘述上訴之理由者並
得於提起上訴後十日內向本院補提理由書（均須按他造當事人之人數附繕本）。
                                        書記官  莊  昭  樹
中    華    民    國      九十一  年       十二     月        二        日
附錄：本判決論罪科刑法條全文
毒品危害防制條例第四條
製造、運輸、販賣第一級毒品者，處死刑或無期徒刑；處無期徒刑者，得併科新臺幣
一千萬元以下罰金。
製造、運輸、販賣第二級毒品者，處無期徒刑或七年以上有期徒刑，得併科新臺幣七
百萬元以下罰金。
製造、運輸、販賣第三級毒品者，處五年以上有期徒刑，得併科新臺幣五百萬元以下
罰金。
製造、運輸、販賣專供製造或施用毒品之器具者，處一年以上七年以下有期徒刑，得
併科新臺幣一百萬元以下罰金。
前四項之未遂犯罰之。
